【裁判字號】    95,訴,984
【裁判日期】    950814
【裁判案由】    毒品危害防制條例
【裁判全文】
臺灣彰化地方法院刑事判決               95年度訴字第984號
公  訴  人  臺灣彰化地方法院檢察署檢察官
被      告  甲○○
上列被告因違反毒品危害防制條例案件，經檢察官提起公訴（九
十五年度毒偵字第二０一二號），暨移送併案審理（九十五年度
毒偵字第二二二七號、第二四七九號），本院認有刑事訴訟法第
二百七十三條之一第一項之情形，而改依簡式審判程序判決如下
：
    主  文
甲○○連續施用第一級毒品，累犯，處有期徒刑壹年。
  犯  罪  事  實
一、甲○○曾因違反毒品危害防制條例案件，經本院以九十一年
    度訴字第七號刑事判決判處有期徒刑八月、四月，應執行有
    期徒刑十月確定，入監執行，業於民國（下同）九十三年五
    月二十日縮短刑期執行完畢。又其前因施用毒品案件，經本
    院以八十七年度毒聲字第一０八六號裁定移送觀察、勒戒後
    ，認無繼續施用毒品之傾向，由臺灣彰化地方法院檢察署檢
    察官於八十七年九月三十日以八十七年度偵字第七四九八號
    為不起訴處分確定；復於九十年間，又因施用毒品案件，經
    本院以九十年度毒聲字第三０九四號裁定送觀察、勒戒後，
    認有繼續施用毒品之傾向，經檢察官聲請，由本院以九十年
    度毒聲字第四三八三號裁定移送戒治處所施予強制戒治一年
    ，自九十年十二月十七日起送臺灣雲林戒治所施以強制戒治
    滿三月後，其成效經評定合格，無繼續戒治必要，經本院以
    九十一年度毒聲字第一００六號裁定停止戒治，所餘戒治期
    間付保護管束，惟其於保護管束期間又因違反保護管束應遵
    守事項情節重大，經本院以九十一年度毒聲字第二三八四號
    裁定撤銷停止戒治，令入戒治處所施以殘餘期間之強制戒治
    ，迄九十二年七月二十八日戒治期滿，此部分所犯刑事案件
    部分，則經本院以九十一年度訴字第七號刑事判決判處有期
    徒刑八月、四月，應執行有期徒刑十月確定（業已執行完畢
    ）；另因施用第一、二級毒品案件，經本院以九十三年度訴
    字第一一三四號判決判處有期徒刑十一月、六月，應執行有
    期徒刑一年四月確定（現正執行中）。詎其仍不知悔改，於
    前開強制戒治執行完畢釋放後五年內，復基於施用第一級毒
    品海洛因之概括犯意，自九十五年三月十一日起至九十五年
    五月十四日上午十一時許止，在其位於彰化縣彰化市○○里
    ○○路○段一八九巷四五弄一六號之居所，以將第一級毒品
    海洛因放在玻璃管內，點火加以吸食或將第一級毒品海洛因
    摻水置放於注射針筒中，注射於手臂之方式，連續施用第一
    級毒品海洛因多次，平均約一天施用一次；其中於九十五年
    三月十一日施用海洛因時，係將第二級毒品甲基安非他命混
    合於海洛因中，置於玻璃管內以火加以燒烤使成氣體後吸食
    之方式，同時施用第一、二級毒品一次。嗣先於九十五年三
    月十五日上午七時五時四分許，因係列管毒品人口，至彰化
    縣警察局彰化分局接受採尿檢驗，結果呈嗎啡及甲基安非他
    命陽性反應；復於九十五年四月十一日下午三時四十五分許
    ，至彰化縣警察局彰化分局接受採尿檢驗，結果亦呈嗎啡陽
    性反應；另於九十五年五月二十日下午二時二十分許，在其
    上開居所，為警搜索查獲，暨其於本院審理時自白其餘犯行
    ，而循線查悉上情。
二、案經彰化縣警察局彰化分局報請臺灣彰化地方法院檢察署檢
    察官偵查起訴，暨彰化縣警察局彰化分局、彰化縣警察局報
    請臺灣彰化地方法院檢察署檢察官移送併案審理，本院認有
    刑事訴訟法第二百七十三條之一第一項之情形，而改依簡式
    審判程序審理。
    理  由
一、按除被告所犯為死刑、無期徒刑、最輕本刑為三年以上有期
    徒刑之罪或高等法院管轄第一審案件者外，於刑事訴訟法第
    二百七十三條第一項程序進行中，被告先就被訴事實為有罪
    之陳述時，審判長得告知被告簡式審判程序之旨，並聽取當
    事人、代理人、辯護人及輔佐人之意見後，裁定進行簡式審
    判程序；除簡式審判程序及簡易程序案件外，第一審應行合
    議審判，刑事訴訟法第二百七十三條之一第一項、第二百八
    十四條之一分別定有明文。本件被告甲○○所犯係死刑、無
    期徒刑、最輕本刑為三年以上有期徒刑或高等法院管轄第一
    審案件以外之罪，並於本院行準備程序時就被訴事實為有罪
    之陳述，本院合議庭依前揭規定，經評議結果，裁定改由受
    命法官獨任行簡式審判程序，先予敘明。
二、上揭事實，業據被告迭於警、偵訊中及本院行準備程序與審
    理時均坦承不諱，且其於九十五年三月十五日、九十五年四
    月十一日及九十五年五月二十日為警查獲時所採取之尿液，
    經送鑑驗結果確分別呈甲基安非他命與嗎啡陽性反應（九十
    五年三月十五日為警所採取之尿液）；及嗎啡陽性反應（九
    十五年四月十一日及九十五年五月二十日為警所採取之尿液
    ），此有列管毒品人口尿液檢體採集送驗紀錄表、彰化縣警
    察局彰化分局委託檢驗尿液代號與真實姓名對照單、彰化縣
    警察局委託檢驗尿液代號與真實姓名對照單、詮昕科技股份
    有限公司於九十五年三月二十三日、九十五年四月二十五日
    及九十五年六月七日所出具之濫用藥物尿液檢驗報告各一紙
    附卷可稽。再參以施用第一級毒品海洛因具有成癮性，被告
    前又已有施用毒品之犯行，有其前案紀錄可憑，且經觀察勒
    戒、強制戒治及刑之執行後，仍再次施用毒品，被告顯有難
    以戒斷，且已成癮之情事，故雖被告於九十五年三月十五日
    、九十五年四月十一日及九十五年五月二十日為警查獲前三
    日以外之施用第一級毒品海洛因之犯行未經採尿鑑驗，然依
    前開說明，亦應認被告之自白確與事實相符，洵堪採信。再
    查，被告曾因施用毒品案件，經本院以八十七年度毒聲字第
    一０八六號裁定移送觀察、勒戒後，認無繼續施用毒品之傾
    向，由臺灣彰化地方法院檢察署檢察官於八十七年九月三十
    日以八十七年度偵字第七四九八號為不起訴處分確定；復於
    九十年間，又因施用毒品案件，經本院以九十年度毒聲字第
    三０九四號裁定送觀察、勒戒後，認有繼續施用毒品之傾向
    ，經檢察官聲請，由本院以九十年度毒聲字第四三八三號裁
    定移送戒治處所施予強制戒治一年，自九十年十二月十七日
    起送臺灣雲林戒治所施以強制戒治滿三月後，其成效經評定
    合格，無繼續戒治必要，經本院以九十一年度毒聲字第一０
    ０六號裁定停止戒治，所餘戒治期間付保護管束，惟其於保
    護管束期間又因違反保護管束應遵守事項情節重大，經本院
    以九十一年度毒聲字第二三八四號裁定撤銷停止戒治，令入
    戒治處所施以殘餘期間之強制戒治，迄九十二年七月二十八
    日戒治期滿，此部分所犯刑事案件部分，則經本院以九十一
    年度訴字第七號刑事判決判處有期徒刑八月、四月，應執行
    有期徒刑十月確定（業已執行完畢）；另因施用第一、二級
    毒品案件，經本院以九十三年度訴字第一一三四號判決判處
    有期徒刑十一月、六月，應執行有期徒刑一年四月確定（現
    正執行中）等情，有該不起訴處分書、判決書、臺灣高等法
    院被告前案紀錄表及臺灣彰化地方法院檢察署刑案資料查註
    紀錄表在卷足憑，被告顯係於受強制戒治執行完畢釋放後，
    五年內再犯毒品危害防制條例第十條第一、二項之罪，依同
    條例第二十三條第二項規定，應依法論科。綜上所述，本件
    犯罪事證明確，被告前開犯行洵堪認定。
三、查被告行為後，刑法業於九十四年二月二日經總統以華總一
    義字第○九四○○○一四九○一號令修正公布，並於九十五
    年七月一日施行，參酌最高法院九十五年五月二十三日刑事
    庭第八次會議決議，刑法第二條第一項之規定，係規範行為
    後法律變更所生新舊法律比較適用之準據法，於新刑法施行
    後，應適用新刑法第二條第一項之規定，為「從舊從輕」之
    比較；另於比較時應就罪刑有關之共犯、未遂犯、想像競合
    犯、牽連犯、連續犯、結合犯，以及累犯加重、自首減輕暨
    其他法定加減原因（如身分加減）與加減比例等一切情形，
    本於統一性及整體性原則，綜其全部罪刑之結果而為比較。
    而被告行為後，修正前刑法第五十六條關於連續犯之規定業
    已刪除，此項刪除雖非犯罪構成要件之變更，但顯已影響行
    為人刑罰之法律效果，自屬法律已有變更，經比較新、舊法
    結果，以被告行為時之法律即修正前刑法第五十六條之規定
    較為有利於被告；又刑法第四十七條第一項關於累犯之規定
    ，已由「受有期徒刑之執行完畢，或受無期徒刑或有期徒刑
    一部之執行而赦免後，五年以內再犯有期徒刑以上之罪者，
    為累犯，加重本刑至二分之一」，修正為「受徒刑之執行完
    畢，或一部之執行而赦免後，五年以內故意再犯有期徒刑以
    上之罪者，為累犯，加重本刑至二分之一」，而依被告之前
    科紀錄（詳如後述），無論依修正前、後刑法第四十七條之
    規定均構成累犯，經比較新、舊法結果，對被告並不生有利
    或不利之情形；再刑法第五十五條關於想像競合犯之規定，
    修正後該條但書係科刑之限制，乃係關於想像競合犯法理之
    明文化，非屬法律之變更，自無須比較新舊法；因之，經綜
    其全部罪刑之結果而為比較，被告行為後之法律並無較有利
    於被告，依前開說明，本案自應一體適用被告行為時即修正
    前刑法之規定，合先敘明。核被告所為，係犯毒品危害防制
    條例第十條第一項之施用第一級毒品罪及同條第二項之施用
    第二級毒品罪。被告為施用毒品而持有第一、二級毒品，其
    持有之低度行為均應為施用之高度行為所吸收，均不另論罪
    。被告先後多次施用第一級毒品之犯行，時間緊接，所犯係
    構成要件相同之罪，顯係基於概括犯意反覆為之，為連續犯
    ，應依修正前刑法第五十六條規定，以一罪論，並加重其刑
    。又被告於九十五年三月十五日，將海洛因及甲基安非他命
    混合一起加熱施用一次之犯行，係一行為同時觸犯施用第一
    級毒品及第二級毒品二罪名，為想像競合犯，應依刑法第五
    十五條規定，從一重之施用第一級毒品罪論處。再查被告曾
    因違反毒品危害防制條例案件，經本院以九十一年度訴字第
    七號刑事判決判處有期徒刑八月、四月，應執行有期徒刑十
    月確定，入監執行，業於九十三年五月二十日縮短刑期執行
    完畢等情，有臺灣彰化地方法院檢察署刑案資料查註紀錄表
    及臺灣高等法院被告前案紀錄表等件在卷可參，被告於受有
    期徒刑之執行完畢後，五年內再犯有期徒刑以上之罪，為累
    犯，應依修正前刑法第四十七條規定，加重其刑，並依法遞
    加重之。爰審酌被告前曾有施用毒品罪行，經送觀察勒戒、
    強制戒治執行完畢釋放後，猶不知悔改，再施用毒品不輟，
    不僅戕害自身健康，更辜負國家將之視為病人，並施以長時
    間之戒治處遇之苦心，惟其對他人權益之侵害仍屬有限，於
    警、偵訊中及本院行準備程序與審理時均已坦承犯行，暨其
    犯罪動機、目的、手段、施用之次數、期間及其智識程度、
    生活狀況等一切情狀，量處如主文所示之刑。
據上論斷，應依刑事訴訟法第二百七十三條之一第一項、第二百
九十九條第一項前段，毒品危害防制條例第十條第一項、第二項
、第二十三條第二項，刑法第二條第一項前段、第十一條前段、
第五十五條、修正前刑法第五十六條、第四十七條，判決如主文
。
本案經檢察官田德煙到庭執行職務。
中    華    民    國    95    年    8     月    14    日
                  刑事第一庭          法  官  簡璽容
以上正本證明與原本無異。
如不服本判決，應於判決送達後十日內向本院提出上訴狀 (須附
繕本 )。
中    華    民    國    95    年    8     月    17    日
                                      書記官  王惠嬌
附錄本案論罪科刑法條全文：
毒品危害防制條例第10條
施用第一級毒品者，處 6 月以上 5 年以下有期徒刑。
施用第二級毒品者，處 3 年以下有期徒刑。


司法院資訊處製作；財團法人民間司法改革基金會備份。
